臺灣臺南地方法院刑事判決　　　　　　　100年度易字第700號
公　訴　人　臺灣臺南地方法院檢察署檢察官
被　　　告　許新旺
上列被告因傷害事件，經檢察官提起公訴（100年度偵字第2582
號），本院判決如下：
    主  文
許新旺傷害人之身體，處拘役伍拾伍日，如易科罰金，以新臺幣
壹仟元折算壹日。
    事  實
一、許新旺與陳金花係鄰居關係，二人相處不睦，許新旺曾因辱
    罵陳金花經本院判處拘役15日確定，陳金花並就該案民事部
    分向許新旺請求損害賠償。二人於民國99年11月17日因前揭
    損害賠償案件至本院民事庭開庭，返家後許新旺因心生不滿
    ，竟基於普通傷害之犯意，於當日晚上約8時許，在臺南縣
    永康市（現改制為臺南市永康區○○○路112巷57弄46號陳
    金花住處前，持木棍毆打陳金花左臀部一下，使陳金花因而
    受有臀部挫傷之傷害。
二、案經陳金花訴由臺南市政府警察局永康分局報告臺灣臺南地
    方法院檢察署檢察官偵查起訴。
    理  由
壹、程序方面：
一、按除顯有不可信之情況外，從事業務之人於業務上或通常業
    務過程所須製作之紀錄文書、證明文書，得為證據。刑事訴
    訟法第159條之4第2款定有明文。經查，告訴人陳金花於99
    年11月17日晚上21時10分許至奇美醫療財團法人奇美醫院（
    以下簡稱奇美醫院）就診之病歷資料，為負責診斷病情之醫
    師，依其所見所為之證明文書，核其本質，乃為被告以外之
    人於審判外之書面陳述，依刑事訴訟法第159條第1項之規定
    ，原不具證據能力；惟前述證據，性質上為從事業務之人為
    維護業務之信用性及業務之正當運作所為之日常性的機械性
    連續記載，符合上開法條所示為通常業務過程不間斷、有規
    律而準確之記錄，亦屬無預見日後可能會被提供作為證據之
    偽造動機之例行性業務文書，應為上開法條所謂得成為傳聞
    例外之業務文書，是依此規定，前揭病歷資料應有證據能力
    。
二、次按被告以外之人於審判外之言詞或書面陳述，除法律有規
    定者外，不得作為證據。被告以外之人於審判外之陳述，雖
    不符前四條之規定，而經當事人於審判程序同意作為證據，
    法院審酌該言詞陳述或書面陳述作成時之情況，認為適當者
    ，亦得為證據。當事人、代理人或辯護人於法院調查證據時
    ，知有第159條第1項不得為證據之情形，而未於言詞辯論終
    結前聲明異議者，視為有前項之同意。刑事訴訟法第159 條
    第1項、第159條之5分別定有明文。經查，本件奇美醫院所
    出具告訴人之診斷證明書，係被告以外之人於審判外之書面
    陳述，依刑事訴訟法第159條第1項規定，不具證據能力，且
    上開診斷證明書亦為針對本件傷害個案所作成，非屬刑事訴
    訟法第159條之4第2款所謂得成為傳聞例外之業務文書。惟
    本件被告於準備程序中對檢察官所提出之前開證據表示無意
    見；於審判程序中亦未於言詞辯論終結前就其證據能力聲明
    異議，而本院審酌該診斷證明書書面陳述，自外部觀之，乃
    醫師基於專業知識所作成，且未敘述傷害經過、何人傷害等
    事實，，具有相當之中立性，且其作成過程並無不適當之情
    形，亦與本件傷害之待證事實，具有相當之關聯性，是本院
    認依前揭法條規定，上開書面亦有證據能力。另被告於審理
    中對證人劉品均於警詢中之供述表示無意見，亦未於言詞辯
    論終結前就其證據能力聲明異議，本院審酌其陳述時之客觀
    情狀，既無受違法詢問或影響證人陳述任意性等不適當之情
    況發生，其證述內容又與本件事實有相當之關聯性，復查無
    其他情節重大或使證人陳述可信度明顯過低之情事，依據前
    述刑事訴訟法第159條之5規定，證人劉品均於警詢時所為之
    言詞陳述自亦有證據能力。
三、另卷附告訴人受傷照片1幀，為機械運作所留存之影像或判
    讀結果，並非供述證據，不受傳聞法則之限制，應具有證據
    能力。
貳、實體方面：
一、訊據被告許新旺矢口否認有何傷害犯行，辯稱：他並未打告
    訴人陳金花，案發當天晚上警察去他家說他有拿棍子打告訴
    人，問他有無跟告訴人見過面，當天他從法院回家就在房子
    裡面。他八點多要出去拿廚餘的時候，有看到告訴人站在她
    家門口，當時有看到警車來。拿廚餘回來他看到告訴人有穿
    外套坐在她家門口，當時警察正要離開，沒什麼印象了。他
    知道警察有過來二次，但是進去他家找他是第一次來的時候
    。警察一進來就問他又跟人家怎麼樣？有沒有開車撞陳金花
    ？，他說沒有。然後警察又說要他不要跟陳金花來往，之後
    警察說沒事他們就要回去了。警察離開之後，他就接著騎機
    車去拿廚餘了。他不知道第二次警察為什麼來，第二次警察
    沒有找他，但我知道警察有到陳金花家門口云云。惟查：
（一）證人即告訴人陳金花於本院證稱99年11月17日當天下午三
      點半她與被告因妨害名譽訴訟到法院開庭，晚上快七點的
      時候，她在收衣服，被告開車子擦到她的衣服。她就進去
      打電話到復興派出所給警察，請警察來處理，警察來到被
      告家去勸被告，被告說他沒有，後來警察就離開了。當時
      她在她家門口，她要走進家門，要開門的時候聽到被告說
      了「麥講、麥講」（台語），她當時還在想這句話的時候
      ，被告已經進去他家拿了一根棍子，她一轉身被告一下子
      就衝到她的前面，當時她用手護著頭，然後被告就拿棍子
      很重地打她的左臀部一下，然後被告就趕快回家把棍子拿
      進去，並馬上騎機車出門。她因為很痛而坐在地上，並看
      到許新旺騎車回來，後來她就爬起來進去打電話給警察（
      本院100年8月4日審判筆錄）。
          參諸卷附照片（警卷第19頁）所示告訴人受傷之部位
      為左臀部、傷口明顯呈橫條狀向外擴散，是告訴人所稱係
      遭人以棍子打傷應與事實相符。又依卷奇美醫院附診斷證
      明書（警卷第21頁）及本院向奇美醫院函調之急診病歷所
      載，被告到奇美醫院急診之時間為99年11月17日21時10分
      ，此時間亦與告訴人所稱遭被告毆打之時間密接，可見其
      應非事後為誣陷被告才杜撰身體被打之事實。足認告訴人
      指稱遭被告拿棍子毆打一節應與事實相符而可採信。
（二）依告訴人前開證述，告訴人於分99年11月17日晚上先後因
      遭被告開車擦到衣服、毆打而二次打電話報警。
          證人即承辦本案之員警樊豫中於本院證稱99年11月17
      日晚上他是在派出所內備勤，是值班檯接獲告訴人陳金花
      報案轉給他，因為當時他已經在處理另一個案件，所以由
      他們值班檯用無線電呼叫巡邏網，由巡邏網趕赴台南市○
      ○區○○路112巷57弄46號現場。當天八點到十點的巡邏
      勤務是顏碩彬、譚鴻偉，他們回來以後有跟他說這件事，
      他們說報案人等一下去驗傷，會到派出所提告。告訴人是
      驗完傷後，大約是晚上十點多十一點去找他。因為他們所
      內都是備勤完之後就接著值班，告訴人就到派出所來找他
      報案，他就製作筆錄。當日晚上稍早所內勤務不是他，但
      是他是事後有聽同事說被告與告訴人稍早有紛爭，告訴人
      有報案，但是是什麼紛爭他不知道（本院100年8月4日審
      判筆錄）。被告於本院亦供稱他知道警察有過來二次，但
      是進去我家找我是第一次來的時候。警察一進來就問他「
      你又跟人家怎麼樣？」，問他有沒有開車撞陳金花，他說
      沒有。他不知道第二次警察為什麼來，但我知道警察有到
      陳金花家門口（本院100年8月4日審判筆錄）。足見警方
      於案發當日晚上確曾有因告訴人報案而二度前往案發現場
      。至於警方第二次前往案發現場之目的，被告雖稱不知道
      第二次警察為什麼來，然依證人即被告之配偶劉品均於警
      詢時所稱案發當晚「陳金花就突然出現向我說我們是如何
      開的車，然後過不久就有警察（復興所），接著我與我先
      生許新旺就回家做事沒去理會陳金花，但過沒多久陳金花
      又找警察來，並叫警察詢問我們是否有毆打陳金花，我就
      告訴警方說沒人毆打陳金花」（警卷第13頁），參諸證人
      樊豫中前開所稱值班檯接獲告訴人陳金花報案後，用無線
      電呼叫巡邏網，由執行巡邏勤務的顏碩彬、譚鴻偉前往處
      理，顏碩彬、譚鴻偉回來以後有跟他說這件事，並說報案
      人等一下去驗傷，會到派出所提告等語，足證警方第二次
      前往案發現場係因告訴人報案而前去處理被告有無毆打告
      訴人一事。苟被告與告訴人於前開時地未發生第二次糾紛
      ，告訴人何以二度報警前往處理？觀諸告訴人於遭毆打後
      即密接依序報案、驗傷、到派出所製作筆錄，而其傷勢集
      中在左臀部，傷口明顯呈單一橫條狀向外擴散，應非意外
      所致，且其部位在身後，瘦弱之告訴人實不易自行製造如
      此之傷痕。益徵告訴人之指訴應可採信。
（三）至於證人即被告友人林蘇月琴於本院雖證稱案發當天她有
      去被告家幫被告攪拌水泥，她大約晚上七點多去被告家，
      八點半離開的。當時她有看到陳金花在她家門口，但不知
      道陳金花在做什麼。當晚警察有去找被告，當時她在被告
      家門口外面，她有看到警察去被告家裡找被告。被告開車
      回來之後沒有多久，陳金花就叫警察來了，她不知道什麼
      事情。警察來之後，被告就去拿廚餘，後來她就進去裡面
      弄磚頭。之後警察有再來一次。她當時不知道第二次警察
      來是為了什麼事情，她是事後聽說有人打陳金花。她沒有
      看到被告拿棍子打陳金花，從被告到出去到回來，她都在
      外面等被告當天晚上她沒有聽到陳金花喊叫或是講什麼話
      ，她有看到陳金花後來坐在地上，不知道為什麼坐在地上
      。她不太管陳金花，只知道陳金花坐在地上，因為她跟陳
      金花有點距離，陳金花的表情她不太清楚（本院100年8月
      4日審判筆錄）。證人即被告友人林蘇月琴既然在被告家
      門外且看見告訴人有坐在地上之異常舉動，何以不知告訴
      人為何坐在地上？既然知道陳金花找警察來，為何不知是
      為什麼事情？則證人林蘇月琴似係有意迴護被告，其證述
      尚不足以作為被告有利之認定。
        綜上所述，本院認為被告前開所辯，尚不足採。被告傷
    害之犯行，事證明確，堪予認定，應依法論科。
二、核被告所為，係犯刑法第277條第1項之普通傷害罪。爰審酌
    被告之品行、與告訴人為鄰居關係，因與告訴人相處不睦且
    有訴訟紛爭而毆打告訴人，徒增社會暴戾之氣、僅毆打告訴
    人一下及告訴人所受傷害之程度並非輕微，暨被告犯罪後並
    無悔意且飾詞卸責之態度等一切情狀，量處如文所示之刑，
    並諭知易科罰金之折算標準示懲。
三、據上論斷，應依刑事訴訟法第299條第1項前段，刑法第277
    條第1項、第41條第1項前段，刑法施行法第1條之1第1項、
    第2項前段，判決如主文。
本案經檢察官王惠芬到庭執行職務。
中    華    民    國   100    年    8     月    18    日
                    刑事第五庭  法  官  鄭文祺
以上正本證明與原本無異。
如不服本判決應於送達後10日內向本院提出上訴狀
                                書記官  張尹嫚
中    華    民    國   100    年    8     月    18    日
附錄本案論罪科刑法條全文：
刑法第277條第1項：
傷害人之身體或健康者，處3年以下有期徒刑、拘役或1千元以下
罰金。